臺灣高等法院高雄分院刑事判決　　　　　　　　　　九十年度上易字第二一七號
　　上　訴　人　台灣高雄地方法院檢察署檢察官
　　被　　　告　乙○○
　　被　　　告　丙○○
右上訴人因被告詐欺案件，不服台灣高雄地方法院九十年度易字第三三三七號中華民
國九十年十月三十日第一審判決（起訴案號：台灣高雄地方法院檢察署八十九年度偵
字第一九０九七號），提起上訴，本院判決如左：
    主  文
上訴駁回。
    理  由
一、公訴意旨略以：被告乙○○與丙○○二人共同基於意圖為自己不法所有之概括犯
    意，於民國八十四年初某日，在高雄市○○區○○段七百五十七號三和市場旁，
    持前開地段之建築設計圖對告訴人甲○○佯稱：渠欲興建房屋，欲向甲○○借款
    ，甲○○不疑有他，遂自八十四年二月二十二日起至八十五年二月二十八日止，
    連續在高雄市○○區○○路二段二百零三號八樓，前後共八次借予被告乙○○、
    丙○○新台幣二百二十萬元，陳、蔡二人並簽發以丙○○為付款人之同額本票共
    八紙（如附件）以為收據，詎陳、蔡二人於取得上開款項後，即逃逸無縱，至此
    ，甲○○方知受騙，因認被告二人涉犯刑法第三百三十九條第一項詐欺取財罪嫌
    云云。
二、按犯罪事實應依證據認定之，無證據不得推定其犯罪事實；又不能證明被告犯罪
    者，應諭知無罪之判決，刑事訴訟法第一百五十四條、第三百零一條第一項分別
    有明文。次按告訴人之指述，係使被告受形式訴追為目的，是其陳述是否與事實
    相符，仍應調查其他證據以資審認，最高法院五十二年台上字第一三００號判例
    可資參照。
三、公訴人認被告二人涉犯詐欺取財罪嫌，無非以告訴人甲○○之指訴及告訴人提出
    之工程圖一張為論據。訊據被告乙○○、丙○○堅決否認右揭犯行，一致辯稱：
    我們是從事法拍屋及土地買賣等業務，告訴人自八十一年間起參與投資，我們每
    月按三分或二分半計算利息給付告訴人，期間有借有還，至八十四年間止，積欠
    告訴人之出資額累計共二百二十萬元，八十四年間並未以蓋房屋為由向告訴人借
    款，告訴人提出之建築設計圖，是我們於八十一年間向銀行抵押貸款，請告訴人
    擔任連帶保證人時拿給告訴人看的等語。經查：
(一)右揭事實，雖經告訴人指訴綦詳，並據其提出如附表所示本票八張及建築設計圖
    一張為證。經核附表所示本票八張發票日均為八十四或八十五年，且告訴人指訴
    ：被告二人於八十四、八十五年間簽發如附表所示本票交付其持有等語，為被告
    二人所是認，應為真實。惟告訴人另指稱：附表所示本票係被告二人於八十四、
    八十五年間向其借款而簽發云云，為被告二人所否認，告訴人復未能提出其確於
    附表所示本票發票日交付如票面金額所示之現款予被告二人，告訴人此部分指訴
    即難採信。
(二)被告二人辯稱：自八十一年間起即與告訴人有金錢往來並按月給付利息，且經多
    次換票，附表所示本票係自八十一年起至八十五年間止借款之總額，被告於八十
    一年間向高雄區中小企業銀行貸款五百萬元，告訴人並擔任連帶保證人等語，並
    提出高雄市第三信用合作社支票存根一百零五張、高雄市第三信用合作社苓雅分
    社活期存款名細分戶帳（帳號：二三六五之二號）、地籍異動索引查詢表各一份
    為證，告訴人承認確曾收受上開支票存根所示之票款，並於八十一年間擔任被告
    向銀行借款之連帶保證人等情。而上開支票存根其中一張發票日八十一年六月一
    日，金額為三十萬元，受票人記載「甲○○」，用途記載「還」等文字，其餘支
    票發票日自八十二年一月間起至八十四年十二月間止，平均每月一至三張不等，
    金額各為七千五百元、一萬二千五百元、一萬元、二萬七千元、一萬八千元、五
    千元不等，受票人記載「甲○○」，用途記載「利息」等文字，依據該存根記載
    內容所示，上開支票發票日間隔時間及金額均大同小異，性質上與借款支付利息
    相似，足證被告辯稱：自八十一年間起與告訴人即持續有金錢往來，有借有還，
    每月給付利息予告訴人，告訴人曾為其連帶保證人，附表所示票面金額係自八十
    一年累計而來等語，尚非無據。
(三)告訴人雖稱：上開支票存根所示票款是每月替被告二人承做音響架，被告給付之
    工程款，當時被告二人經營音響買賣云云。被告二人固坦承曾於八十二年間經營
    音響買賣，惟否認曾委請告訴人做音響架，而告訴人提出之估價單十張，其上之
    日期固記載八十一年、八十二年間，惟其上估價之金額各為五千一百二十四元、
    二萬三千七百五十五元、三千八百二十七元、五百元、一百八十一元等，核與上
    開被告提出之支票存根所載之金額不符，該估價單不足以證明告訴人確自八十一
    年間起至八十四年間止每月均為被告承做音響架，準此，告訴人指稱：被告給付
    之票款為工程款云云，尚難採信。
(四)卷附告訴人提出之建築設計圖一張，其上無記載日期，因此，告訴人指訴：被告
    二人於八十四年間持該建築設計圖以蓋房屋為由向其借款云云，仍乏佐證。殊難
    以告訴人持有該建築設計圖，遽認被告二人有對告訴人施用詐術之行為。
四、綜上所述，本院調查所得證據不足以積極證明被告二人於八十四年間，確有以興
    建房屋為由向告訴人詐借現款之詐欺取財犯行。此外，復查無其他確切之證據足
    證被告等有公訴意旨所指之犯行，自屬不能證明被告等犯罪，原審因之諭知被告
    二人無罪，核無不合，上訴意旨指摘原判決諭知被告等無罪不當，為無理由，應
    予駁回。
據上論結，應依刑事訴訟法第三百六十八條，判決如主文。
本案經檢察官張其主到庭執行職務。
中        華        民        國  九十一    年    二    月      六      日
                              臺灣高等法院高雄分院刑事第六庭
  審判長法官  王憲義
                                        法官  張意聰
                                        法官  范惠瑩
右正本證明與原本無異。
不得上訴。
                                      書記官  馬蕙梅
中        華        民        國  九十一    年    二    月      八      日
                                                                  Ａ
